最高法院刑事判決　　　　　　　　　　　　　　　　八十七年度台上字第一四二號
　　上　訴　人　乙○○　男
　　　　　　　　甲○○　男
　　共　　　同
　　選任辯護人　鄭雪麟律師
右上訴人等因走私案件，不服台灣高等法院中華民國八十六年九月十二日第二審判決
（八十六年度上訴字第二二七六號，起訴案號：台灣士林地方法院檢察署八十五年度
偵字第六五八八號），提起上訴，本院判決如左：
    主  文
原判決撤銷，發回台灣高等法院。
    理  由
本件原判決認定上訴人乙○○於民國八十五年一月間，經「劉阿山」（真實年籍不詳
）告知有自大陸地區私運進口之蒜頭約九百箱欲行出售，乙○○為圖出售牟利，遂議
定以新台幣（下同）九十萬元向「劉阿山」購買該走私蒜頭並支付定金三十萬元，嗣
為存放所購得蒜頭，乃於八十五年一月二十七日，委由上訴人甲○○前往台北縣五股
鄉○○路十四號海珍冷凍有限公司（下稱海珍公司），以「劉阿山」名義租得冷凍庫
並留下家中電話「0000000」及呼叫器號碼「000000000」予海珍公
司廠長王維雄。八十五年二月四日，「劉阿山」以電話告知乙○○蒜頭將於二日後送
到，嗣於八十五年二月七日上午八時許，乙○○與「劉阿山」在高速公路八堵交流道
，由「劉阿山」交付乙○○所購買之大陸走私蒜頭九百二十五包（計一萬六千六百五
十公斤），乙○○旋前往基隆市火車站前附近碼頭與甲○○會合，俟「劉阿山」所出
售之蒜頭抵達後，即由甲○○另駕車指引，並由「劉阿山」駕駛裝載前開蒜頭之卡車
，共同自基隆市將該私運管制進口之蒜頭運往海珍公司冷凍庫藏匿，嗣於八十五年二
月七日晚上十九時十分許，經警根據民眾檢舉，持檢察官搜索票前往海珍公司搜索而
查獲，並扣得上開大陸走私蒜頭九百二十五包（計一萬六千六百五十公斤）等情。因
認第一審判決論處乙○○、甲○○共同運送私運管制物品逾公告數額之走私物品各罪
刑（甲○○為累犯），固非無見。
惟按懲治走私條例第三條第一項之運送走私物品罪，法條文字並無限於運送他人所有
或持有之走私物品為要件，即為自己運送者亦包括在內。本件原判決既認定：「……
八十五年二月七日上午八時許，乙○○與『劉阿山』在高速公路八堵交流道謀面，由
『劉阿山』交付乙○○所購買之大陸走私蒜頭九百二十五包（計一萬六千六百五十公
斤），乙○○旋前往基隆市火車站前附近碼頭與甲○○會合，俟『劉阿山』所出售之
蒜頭抵達後，即由甲○○另駕車指引，並由『劉阿山』駕駛裝載前開蒜頭之卡車，共
同自基隆市將該私運管制進口之蒜頭運往海珍公司冷凍庫藏匿」云云，依上觀之，「
劉阿山」確有共同運送走私物品蒜頭，但原判決卻未將之列入運送走私物品罪之共犯
，適用法則，難謂允當。次查銷售走私物品罪，條文既規定為銷售，自不宜予以擴張
解釋為若有意圖營利而購入走私物品，俟機銷售者，即構成該罪。原判決認乙○○以
營利為目的，向「劉阿山」購入走私物品蒜頭九百二十五包（計一萬六千六百五十公
斤），運往海珍公司冷凍庫藏匿，俟機銷售，惟其因尚未出售即被查獲，則乙○○既
未手銷售，即不能以懲治走私條例第三條第三項、第一項銷售走私物品未遂罪相繩
。原審竟認乙○○亦牽連觸犯該銷售走私物品未遂罪，難謂允洽。又科刑之判決書，
對其所載之事實與理由及主文，必須相互一致，始為適法。本件上訴人等經第一審判
處共同運送走私物品各罪刑後，不服提起上訴，旋經原審於判決主文諭知「上訴駁回
」，但於理由項下並未說明上訴人等之上訴無理由，予以駁回之理由，顯有已受請求
之事項未予判決，及所諭知之主文失其依據之違法。以上或為上訴人等上訴意旨，指
摘所及，或為本院得依職權調查之事項，應認原判決有撤銷發回更審之原因。
據上論結，應依刑事訴訟法第三百九十七條、第四百零一條，判決如主文。
中      華      民      國    八十七    年      一      月     十五     日
                              最高法院刑事第三庭
                                  審判長法官  蔡  詩  文
                                        法官  莊  登  照
                                        法官  洪  明  輝
                                        法官  蔡  清  遊
                                        法官  張  清  埤
      右正本證明與原本無異
                                              書  記  官
中      華      民      國    八十七    年      一      月    二十二    日
